臺灣板橋地方法院交通事件裁定　　　　　　　　　　　九十三年度交聲字第五四號
　　原處分機關　交通部公路總局臺北區監理所板橋監理站
　　異　議　人　甲○○
右列異議人因違反道路交通管理處罰條例事件，對於交通部公路總局臺北區監理所板
橋監理站於中華民國九十三年一月六日所為之處分〔原處分案號：板監違字第裁四一
─Ａ四Ｋ一０一二三號〕，聲明異議，本院裁定如左：
    主  文
原處分撤銷。
甲○○汽車駕駛人，行經有燈光號誌管制之交岔路口闖紅燈，處罰鍰新臺幣壹仟捌佰
元，並記違規點數參點。
    理  由
壹、本件原處分機關係以異議人於民國〔下同〕九十二年十月五日凌晨零時五十一分
    許，其所有牌照號碼ＤＵＭ─００二號輕機車，在臺北市○○○路，有『駕車行
    經有燈光號誌管制之交岔路口闖紅燈』之舉發違規事實，乃依道路交通管理處罰
    條例第五十三條第一項，裁決〔一〕「罰鍰新台幣壹仟捌佰元整，並依第六十三
    條第一項之規定記違規點數三點，罰鍰限於九十三年二月五日前繳納。」、「上
    開罰鍰逾期不繳納之處分：〔一〕自九十三年二月六日起易處吊扣駕駛執照二個
    月，並限於九十三年二月二十日前繳送。〔二〕九十三年二月二十日前未繳送駕
    駛執照者，自九十三年二月二十一日起易處吊銷，並逕行註銷駕駛執照。〔三〕
    駕駛執照吊（註）銷後，自九十三年二月二十一日起一年內不得重新考領駕駛執
    照。」；異議人則以：伊於案發時、地確有駕駛上開車輛行經該處，惟原舉發單
    位舉發之違規事實與實情有異，伊自忠孝橋下〔忠孝西路與西寧北路交岔路口處
    〕迴轉上忠孝橋往三重方向，在汽機車分道交界〔機車引道〕處被執勤員警攔檢
    舉發等由，聲明異議。
貳、異議人於本院訊問時自承駕駛汽車於右揭時、地「違規」〔參見本院訊問筆錄〕
    ，以卷附交通違規案件陳述書、聲明異議狀及本院訊問筆錄斟之，異議人係主張
    其違規者係「在禁止左轉路段迴車」，爭執否認『駕車行經有燈光號誌管制之交
    岔路口闖紅燈』之舉發違規事實。查：〔一〕異議人於九十二年十月八日申訴意
    旨自承：「本人自永和到三重在忠孝西路國宅旁橋下左轉迴轉上橋，『綠燈』下
    迴轉，在汽車和機車口被警員攔下告知不可迴轉，上橋要到下一個路口迴轉...
    」，於聲明異議狀亦記載：「本人於九十二年十月五日零時五十一分騎乘輕型機
    車，車號ＤＵＭ─００二由忠孝橋下該路段號誌為綠燈，迴轉上忠孝橋往三重方
    向，汽機車分道交界處被員警攔下告知不能迴轉上橋，本人也承認違規，但是由
    『另一員警開單』。... 」，於本院調查時供稱：「我是在橋下迴轉上橋，不是
    紅燈右轉。我迴轉上橋後，警察攔下我說此處不能迴轉，... 」〔參見卷附交通
    違規案件陳述書、聲明異議狀及本院訊問筆錄〕，據此酌之，右開地點確係「設
    有燈光號誌管制之交岔路口」。〔二〕異議人雖主張伊「由忠孝橋下該路段號誌
    為『綠燈』，迴轉上忠孝橋往三重方向」，但，本案係員警當場攔停舉發，舉發
    違反道路交通事件通知單載明違規事實係『紅燈右轉』，上項通知單並經異議人
    當場簽收，此有臺北市政府警察局舉發違反道路交通事件通知單影本在卷足參。
    本院詢異議人「有無證據可供調查？」，獲覆「我承認有違規，....，我沒有證
    據可供調查。」〔參見本院訊問筆錄〕，即難遽為有利於異議人之認定。〔三〕
    員警為右開舉發，本質上為行政處分，係公務員基於職務上權力，依法就特定之
    具體事件所為具公法上效果之單方行政行為，基於公務員為公法上行為具有公信
    力之原則，該行政處分當可被推定為真正，使執勤員警得當機處分以維護交通秩
    序、安全之行政目的，反之，若謂公務員一切行政行為均需預留證據以證其實，
    則國家行政勢必窒礙難行，據此，刑事訴訟法就犯罪證據有關之規定中，與屬行
    政秩序罰之交通違規裁罰本旨不合之部分，自不在準用之列。凡此情節，認異議
    人於右揭時、地，確有『駕車行經有燈光號誌管制之交岔路口闖紅燈』之舉發違
    規事實。
參、原處分機關裁決處分異議人如前，固非無見。惟：按「汽車所有人、駕駛人違反
    道路交通管理，經主管機關裁決後逾十五日未向管轄地方法院聲明異議，或其聲
    明異議經法院裁定確定，而不依裁決或裁定繳納罰鍰或不繳送汽車牌照、駕駛執
    照者，依左列規定處理之：一、經處分吊銷汽車牌照或駕駛執照者，由公路主管
    機關逕行註銷。二、經處分吊扣汽車牌照或駕駛執照者，按其吊扣期間加倍處分
    ；仍不依限期繳送汽車牌照或駕駛執照者，吊銷其汽車牌照或駕駛執照。三、罰
    鍰不繳者，按其罰鍰數額，易處吊扣汽車牌照或駕駛執照一個月至三個月；不依
    期限繳送汽車牌照或駕駛執照者，吊銷其汽車牌照或駕駛執照。」，為道路交通
    管理處罰條例第六十五條第一項明定。析索立法意旨，係指原處分於「確定」後
    始有執行力，乃原處分機關於「九十二年十一月十七日」裁決如前，竟自裁決受
    處分人「罰鍰限於九十三年二月五日前繳納。」、「上開罰鍰逾期不繳納之處分
    ：〔一〕自九十三年二月六日起易處吊扣駕駛執照二個月，並限於九十三年二月
    二十日前繳送。〔二〕九十三年二月二十日前未繳送駕駛執照者，自九十三年二
    月二十一日起易處吊銷，並逕行註銷駕駛執照。〔三〕駕駛執照吊（註）銷後，
    自九十三年二月二十一日起一年內不得重新考領駕駛執照。」，以右列處分礙及
    憲法保障之受處分人依法爭訟之權，核非適法，爰將原處分撤銷，另為適法之處
    分。
據上論結，應依道路交通案件處理辦法第二十條前段，道路交通管理處罰條例第五十
三條、第六十三條第一項第三款，裁定如主文。
中　　　華　　　民　　　國　　九十三　　年　　　七　　　月　　二十六　　日
                                      臺灣板橋地方法院交通法庭
                                          法  官    陳  福  來
右正本證明與原本無異。
如不服本裁定應於送達後五日內向本院提出抗告狀。
                                          書記官    林  兆  嘉
中　　　華　　　民　　　國　　九十三　　年　　　七　　　月　　二十七　　日
